【裁判字號】    97,訴,312
【裁判日期】    970725
【裁判案由】    毒品危害防制條例
【裁判全文】
臺灣士林地方法院刑事判決               97年度訴字第312號
公  訴  人  臺灣士林地方法院檢察署檢察官
被      告  乙○○
指定辯護人  本院公設辯護人甲○○
上列被告因毒品危害防制條例案件，經檢察官提起公訴（96年度
偵字第15145 號），本院判決如下：
    主  文
乙○○無罪。
    理  由
一、公訴意旨略以：被告乙○○明知愷他命（又名K 他命）屬毒
    品危害防制條例之第三級毒品，不得販賣或意圖販賣而持有
    ，竟於民國96年11月29日某時許，騎乘向不知情友人林奕辰
    借得車牌號碼6HQ-309 號重型機車，前往臺北縣三重市某處
    ，向不詳年籍姓名綽號「小胖」之成年男子，以新臺幣（下
    同）10萬餘元之代價，購得第三級毒品愷他命2 包（總毛重
    141.76公克、總淨重136. 33 公克）、29小包（總毛重175.
    95公克、總淨重163.41公克）後，竟基於意圖販賣第三級毒
    品之意思而持有之，欲伺機出售圖利。嗣於96年11月29日晚
    9 時50分許，為警在臺北市大同區○○○路18巷24之66號其
    住處前查獲，並在車牌號碼6HQ-309 號重型機車置物箱內扣
    得第三級毒品愷他命2 大包（總毛重141.76公克、總淨重
    136.33公克），另經被告同意搜索其住處，復扣得第三級毒
    品愷他命29小包（總毛重175.95公克、總淨重163.41公克）
    、電子磅秤1 臺、分裝袋97個、分裝盤2 個、帳冊1 本等物
    ，因認被告涉犯毒品危害防制條例第5 條第3 項之意圖販賣
    而持有第三級毒品罪嫌。
二、按犯罪事實應依證據認定之，無證據不得推定其犯罪事實。
    又不能證明被告犯罪者，應諭知無罪之判決，刑事訴訟法第
    154 條第2 項、第301 條第1 項定有明文。次按事實之認定
    ，應憑證據，如未能發現相當證據，或證據不足以證明，自
    不能以推測或擬制之方法，為裁判基礎；且認定不利於被告
    之事實須依積極證據，苟積極證據不足為不利於被告事實之
    認定時，即應為有利於被告之認定；另認定犯罪事實所憑之
    證據，雖不以直接證據為限，間接證據亦包括在內，然無論
    直接證據或間接證據，其為訴訟上之證明，須於通常一般之
    人均不致有所懷疑，而得確信其為真實之程度者，始得據之
    為有罪之認定，倘其證明尚未達到此一程度，而有合理之懷
    疑存在，無從使事實審法院得有罪之確信時，即應由法院為
    諭知被告無罪之判決（最高法院40年臺上字第86號、30年上
    字第816 號、76年臺上字第4986號判例參照）。
三、公訴意旨認被告涉有前揭違反毒品危害防制條例之犯行，無
    非以被告於警詢及偵訊時之供述、證人林奕辰之證述、前開
    扣案之第三級毒品愷他命共31包（總毛重317.71公克、總淨
    重299.74公克）、內政部警政署刑事警察局之鑑定書，及法
    務部法醫研究所法醫毒字第0970000655號函文為其主要論據
    。訊據被告雖坦承有於前揭時、地持有扣案愷他命之事實，
    惟堅決否認係為意圖販賣而持有，辯稱：其並沒有販賣之意
    圖，其買愷他命是要自己用的，分裝盤係用來磨愷他命的，
    扣案帳冊係其做工的紀錄，不是用來記帳的帳本等語。
四、經查：
（一）被告於上開時、地，經警查獲持有扣案愷他命之事實，業
      據被告供承在卷，並有扣案愷他命共31包、自願受搜索同
      意書、扣押筆錄、扣押物品目錄表、毒品初步鑑驗報告單
      、內政部警政署刑事警察局96年12月11日刑鑑字第096018
      2724號鑑定書等在卷可憑，固予認定。惟被告否認有販賣
      之意圖，辯稱：其係買來要自己用的等語。查被告於警詢
      、偵查及本院審理時均坦承其有施用愷他命之習慣，且查
      獲當天經警採尿為檢驗後呈NorKetamine 陽性反應，此有
      台灣尖端先進生技醫藥股份有限公司96年12月14日尿液檢
      體編號021791號濫用藥物檢驗報告書1 紙在卷可稽，足見
      被告確有施用愷他命。又扣案之愷他命雖多達31包，總毛
      重為317.71公克、總淨重299.74公克，惟依被告陳述其施
      用愷他命之頻率及方法換算，其不逾1 個月即可將扣案之
      愷他命施用完畢。從而，被告辯稱扣案之愷他命係供其施
      用而持有乙節，尚非全然無據。
（二）公訴人固質疑被告辯稱是自己要施用，以被告於偵查中所
      述，其平均一天施用約10公克之量（見偵查卷第53頁），
      依法務部法醫研究所函文每天施用1 公克之愷他命即會致
      死，則被告所辯顯與常理不符，不足採信等語。然被告於
      本院審理時供稱：施用愷他命之方式有很多種，其係以拉
      K 或摻入香菸的方式施用，並非係以注射方式，因此其確
      實每天可以施用約10幾公克的量等語（見本院審判筆錄第
      7 、10-11 頁）。且查法務部法醫研究所函文中所指稱：
      每天施用10公克（10000mg） 之愷他命之劑量已遠大於文
      獻報告所提之愷他命致死劑量000-0000mg，文中所指之施
      用方法係以愷他命直接注射靜脈而導致之死亡結果，與被
      告所稱之施用方式並不相同，則如果施用相同數量之愷他
      命，依被告之施用方式，其血中愷他命濃度有可能與以直
      接注射靜脈之施用方式不同，況且被告供稱其一天施用多
      次，是法醫研究所上開函文所稱施用愷他命之致死劑量為
      000-0000mg，是否適用於被告，自非無疑，不足以遽認被
      告所辯不實。
（三）公訴人復質疑被告一再宣稱其在林森北路擺地攤而有正當
      工作，但依通聯紀錄發現該月之28日為週三，被告通聯紀
      錄中的基地台分別出現在林森北路、南京東路、漢中街，
      29日及30日被告之通聯紀錄基地台均在家中，上述所稱基
      地台位置、時間均係被告所稱凌晨時間在林森北路擺攤之
      時間，而被告卻沒有去擺攤，因此現金10萬元之來源不可
      能是擺地攤所取得，被告意圖販賣持有愷他命之事証明確
      等語。被告於本院審理時供稱：10萬元係從95年11月開始
      存的，從96年7 月10日左右開始於新復發企業社上班，以
      一天1100元到1500元計算日薪，且平常也有在林森北路擺
      地攤等語。惟查：若以被告每月之生活費為1 萬元計算，
      從95年11月開始將每月所得扣除1 萬元，直至96年11月29
      日為止，並非無法存到10萬元，被告應有足夠之經濟能力
      購買毒品；又擺地攤係一種時間較自由之工作方式，並不
      以每天要打卡上班為必要，公訴人雖以通聯紀錄證明被告
      於該月29至30日均無去擺地攤，惟該通聯紀錄僅能證明被
      告並未於前揭時間至林森北路，並無法證明被告全無收入
      及無購買愷他命之經濟能力。
（四）查扣案愷他命多達31包，總毛重為317.71公克、總淨重29
      9.74公克，雖然數量不少，是否全供被告自己施用而有可
      疑。然持有毒品之原因眾多，因製造、運輸而持有、意圖
      販賣而持有、為施用之目的而持有、單純持有、為轉讓而
      持有，均有可能，此觀毒品危害防制條例第4 條至第11條
      各異其規定甚明，自不得僅憑被告持有上開毒品之事實，
      即認係意圖販賣而持有。被告是否有販賣愷他命之意圖，
      仍應有積極證據證明。至於被告住處扣得之電子磅秤1 台
      、分裝袋97個、吸食盤2 個、筆記本1 本等物品，被告於
      本院審理中辯稱：電子磅秤係其用來秤份量的，吸食盤係
      用來將愷他命磨成細粉或是拉K 用的，扣案的簿子是筆記
      本，不是帳冊，是其平常的花費等語（見本院審判筆錄第
      8 頁）。查扣案筆記本確僅記載被告平常開銷紀錄，且上
      開物品亦非專供販賣毒品所用，故憑扣案上開物品亦不足
      以認定被告有販賣之意圖。
五、綜上所述，被告上開所辯尚非無據，就其是否有販賣愷他命
    之意圖仍有合理的懷疑存在，公訴人所提出之上揭證據，不
    足為不利於被告之犯罪事實之認定，此外，復無其他證據足
    認被告有公訴人所指意圖販賣而持有愷他命之犯行，本件不
    能證明被告犯罪，揆諸首揭說明，自應諭知被告無罪之判決
    。
據上論斷，應依刑事訴訟法第301條第1項，判決如主文。
本案經檢察官蔡啟文到庭執行職務
中    華    民    國    97    年    7     月    25    日
                刑事第四庭審判長法  官  趙文卿
                                法  官  高雅敏
                                法  官  劉秉鑫
以上正本證明與原本無異。
如不服本判決，應於判決送達後10日內，向本院提出上訴狀。
                                書記官  吳尚文
中    華    民    國    97    年    7     月    25    日


司法院資訊處製作；財團法人民間司法改革基金會備份。
